【裁判字號】    95,訴,138
【裁判日期】    950516
【裁判案由】    搶奪等
【裁判全文】
臺灣臺南地方法院刑事判決               95年度訴字第138號
公  訴  人  臺灣臺南地方法院檢察署檢察官
被      告  戊○○
                    （另案在臺灣臺南監獄臺南分監執行中）
上列被告因搶奪等案件，經檢察官提起公訴（九十四年度偵字第
一二七五五號），本院判決如下：
    主  文
戊○○共同連續意圖為自己不法之所有，而搶奪他人之動產，處
有期徒刑拾月；又依法逮捕之人脫逃，處有期徒刑月。應執行
有期徒刑壹年。
    事  實
一、戊○○與乙○○（本院通緝中）二人因缺錢花用，竟共同意
    圖為自己不法所有，基於搶奪之概括犯意聯絡，且雖可預見
    搶奪拉扯甲○○○脖子上所戴項鍊可能造成甲○○○受傷，
    仍共同基於縱使傷害甲○○○之身體亦不違反渠等本意之犯
    意聯絡，連續於附表所示時間、地點，乘附表所示甲○○○
    、丙○○、丁○○○不及防備之際，以附表所示作案方式，
    徒手搶奪附表所示財物，甲○○○於受搶過程中因此受有右
    手第四掌骨骨折、左膝挫傷、右前臂挫傷之傷害。嗣丁○○○於民國九十四年十月十三日下午一時二十五分許遭搶後，
    於同日下午一時五十五分許立即向臺南市警察局第五分局報
    請處理，指訴甫於臺南市○區○○街七十三號前遭人搶奪，
    並指訴係遭二名年約二十歲左右、共乘銀色輕型機車、車牌
    號碼後三碼為四０七號、均戴安全帽之歹徒徒手搶奪，經警
    依前揭指訴，於同日下午二時許，在臺南市○○路○段一巷
    與育德路口，查獲戊○○單獨一人正騎乘符合上述特徵之機
    車，而為警以準現行犯為由逮捕，扣得安全帽二頂、新臺幣
    （下同）二千八百元（含一千元鈔票一張、五百元鈔票一張
    、一百元鈔票十三張）、皮包一只（內含一百元鈔票四張）
    及筆記紙二十張，並帶回第五分局詢問，經陳施秀梅當場指
    認戊○○確係前座歹徒且扣案前揭皮包、筆記紙二十張及現
    金三千四百元（均已發還陳施秀梅）均係伊所有後，經戊○○自承無訛。詎戊○○為依法逮捕之人，於同日晚上七時五
    十五分許，雖受公力拘束，然因毒癮發作，竟起脫逃犯意，
    自第五分局趁隙脫逃，經警發覺全力追捕，而於同日晚上八
    時五分許，在臺南市○○路與和緯路四段路口，再度為警逮
    獲。
二、案經臺南市警察局第五分局報請暨甲○○○訴由臺南縣警察
    局歸仁分局報請臺灣臺南地方法院檢察署檢察官偵查起訴。
    理  由
壹、有罪部分：
一、上揭犯罪事實，業據被告戊○○於警詢、偵訊、本院準備程
    序及審理程序中坦承不諱，且據同案被告乙○○於警詢中供
    述明確，復經證人即被害人甲○○○、丙○○、丁○○○於
    警詢中證述綦詳，且有卷附照片共二十二張、證人甲○○○
    提出之偉賢骨外科診所九十四年十月二十一日診斷證明書一
    紙足稽；此外，尚有安全帽二頂、現金二千八百元（含一千
    元鈔票一張、五百元鈔票一張、一百元鈔票十三張）、皮包
    一只（內含一百元鈔票四張）及筆記紙二十張扣案可憑，又
    扣案現金共三千二百元、皮包一只及筆記本二十張業已發還
    證人陳施秀梅，亦有卷附贓物認領保管單一紙足參，另有卷
    附臺南市警察局第五分局刑事案件移送書一份可佐，足認被
    告戊○○之任意性自白與事實相符，堪以採信。本件事證明
    確，被告戊○○之犯行堪以認定，應依法論科。
二、核被告戊○○所為，係犯刑法第三百二十五條第一項之搶奪
    罪、同法第二百七十七條第一項之傷害罪及同法第一百六十
    一條第一項之脫逃罪。被告戊○○與乙○○之間，就附表所
    示搶奪及傷害犯行互有犯意聯絡及行為分擔，均應論以共同
    正犯。被告戊○○前後多次搶奪犯行，時間緊接，方法相同
    ，觸犯構成要件相同之罪名，顯係基於概括犯意反覆為之，
    為連續犯，應依刑法第五十六條之規定論以一罪，並加重其
    刑。公訴意旨雖認被告戊○○就附表編號一所犯傷害罪與搶
    奪罪之間係有方法、目的之牽連關係，惟被告戊○○實係以
    一搶奪拉扯證人甲○○○脖子上所戴項鍊之行為而同時觸犯
    傷害罪及搶奪罪，而屬異種想像競合犯，應依刑法第五十五
    條之規定，從較重之搶奪罪處斷，公訴意旨認係牽連犯乙節
    ，容有誤會。被告戊○○所犯搶奪罪與脫逃罪之間，犯意各
    別，行為互殊，應予分論併罰。爰審酌被告戊○○前曾因施
    用毒品案件經觀察、勒戒及強制戒治，有卷附臺灣高等法院
    被告前案紀錄表可查，雖年輕力壯，竟貪圖小利，不思憑己
    力賺取正當收入，教育程度為高職畢業，造成多位被害人之
    財產及身心損害，且其脫逃行為復有害於國家司法權之正當
    行使，惟犯後坦承全部犯行，態度良好等一切情狀，分別量
    處如主文所示之刑，並定其應執行之刑。扣案之安全帽二頂
    ，雖係被告戊○○所有，惟僅係騎乘機車必備之物，與本案
    犯罪事實尚無直接關聯（最高法院九十二年度臺上字第四四
    四五號判決意旨參照），爰不予宣告沒收，附此敘明。
貳、不另為無罪諭知部分：
一、公訴意旨另以：被告戊○○及乙○○共承前揭搶奪犯意，另
    於九十四年十月十日，在臺南市○○路與民族路口，由戊○○騎乘機車，後座之乙○○動手搶奪某姓名、年籍均不詳之
    被害人所有小皮包一只得手，因認被告戊○○及乙○○就此
    部分亦涉有刑法第三百二十五條第一項之搶奪罪嫌云云。
二、按犯罪事實應依證據認定之，無證據不得認定犯罪事實；又
    不能證明被告犯罪者，應諭知無罪之判決，刑事訴訟法第一
    百五十四條第二項、第三百零一條第一項前段分別定有明文
    。次按被告之自白，不得作為有罪判決之唯一證據，仍應調
    查其他必要之證據，以察其是否與事實相符，刑事訴訟法第
    一百五十六條第二項亦定有明文。
三、公訴意旨認被告戊○○就此部分亦涉有搶奪罪嫌，無非係以
    被告戊○○於警詢及偵訊中之自白資為論據。惟查：被告戊○○雖於警詢、偵訊、本院準備程序及審理程序中均坦承確
    有於上述時、地與乙○○共同搶奪之事實，惟被告乙○○於
    警詢中未曾提及前述犯行，復自偵訊時起迄至本院審理中均
    亦未曾到庭，業經本院發布通緝在案，卷內復無相關被害人
    之指訴或扣案贓物可資佐證，蒞庭檢察官亦當庭表明此部分
    迄今尚未查悉被害人為何人，是此部分僅有被告戊○○一人
    之自白，欠缺其他證據足資補強，揆諸前揭說明，此部分本
    應為無罪之諭知，惟公訴意旨認此部分與前揭（即附表所示
    ）有罪部分具有連續犯之裁判上一罪關係，爰不另為無罪之
    諭知，附此敘明。
、被告乙○○部分，俟通緝到案後另行審結。
據上論斷，應依刑事訴訟法第二百九十九條第一項前段，刑法第
二十八條、第五十六條、第三百二十五條第一項、第二百七十七
條第一項、第一百六十一條第一項、第五十一條第五款，罰金罰
鍰提高標準條例第一條前段，判決如主文。
本案經檢察官己○○到庭執行職務。
中    華    民    國    95    年    5     月    16    日
                  刑事第一庭  審判長法  官  沈揚仁
                                    法  官  洪榮家
                                    法  官  張婷妮
以上正本證明與原本無異。
如不服本判決，應於收受送達後10日內向本院提出上訴書狀（應
附繕本）。
                                    書記官  陳姿利
中    華    民    國    95    年    5     月    17    日
附錄本案論罪科刑法條
中華民國刑法第三百二十五條第一項
意圖為自己或第三人不法之所有，而搶奪他人之動產者，處六月
以上五年以下有期徒刑。
中華民國刑法第二百七十七條第一項
傷害人之身體或健康者，處三年以下有期徒刑、拘役或一千元以
下罰金。
中華民國刑法第一百六十一條第一項
依法逮捕、拘禁之人脫逃者，處一年以下有期徒刑。
附表：
┌──┬──────┬──────┬────┬──────────┬─────────┐
│編號│時間（民國）│  地    點  │ 被害人 │   作  案  方  式   │所得財物（新臺幣）│
├──┼──────┼──────┼────┼──────────┼─────────┤
│一  │九十四年十月│臺南縣歸仁鄉│甲○○○│乙○○騎乘ＭＨ九─０│黃金項鍊一條（價值│
│    │十一日上午五│崙頂村成功路│        │一０號重型機車搭載黃│約八千元）        │
│    │時三十分許  │一段與信義南│        │經武，由戊○○動手搶│                  │
│    │            │路口        │        │奪甲○○○脖子上之黃│                  │
│    │            │            │        │金項鍊一條，致卓羅秀│                  │
│    │            │            │        │琴受有右手第四掌骨骨│                  │
│    │            │            │        │折、左膝挫傷、右前臂│                  │
│    │            │            │        │錯擦傷之傷害。得手後│                  │
│    │            │            │        │將財物變賣為現金朋分│                  │
│    │            │            │        │花用殆盡。          │                  │
├──┼──────┼──────┼────┼──────────┼─────────┤
│二  │九十四年十月│臺南市○○路│丙○○  │乙○○騎乘ＭＨ九─０│黃金項鍊一條（價值│
│    │十二日下午四│三三三巷二之│        │一０號重型機車搭載黃│約一萬元）        │
│    │時許        │十三號      │        │經武，由戊○○動手搶│                  │
│    │            │            │        │奪丙○○脖子上之黃金│                  │
│    │            │            │        │項鍊一條。得手後將財│                  │
│    │            │            │        │物變賣為現金朋分花用│                  │
│    │            │            │        │殆盡。              │                  │
├──┼──────┼──────┼────┼──────────┼─────────┤
│三  │九十四年十月│臺南市北區長│丁○○○│戊○○騎乘ＴＸＺ─四│黑色皮包一只（內有│
│    │十三日下午一│北街七十三號│        │０七號重型機車搭載郭│現金二萬元、筆記紙│
│    │時二十五分許│前          │        │敏紹，由乙○○動手搶│二十張、身分證、健│
│    │            │            │        │奪丁○○○所騎腳踏車│保卡、陽信銀行存摺│
│    │            │            │        │籃子內之黑色皮包一只│）                │
│    │            │            │        │。得手後現金朋分，證│                  │
│    │            │            │        │件等均隨手丟棄。    │                  │
└──┴──────┴──────┴────┴──────────┴─────────┘


司法院資訊處製作；財團法人民間司法改革基金會備份。
